【裁判字號】    99,交易,23
【裁判日期】    990331
【裁判案由】    過失致死
【裁判全文】
臺灣花蓮地方法院刑事判決              99年度交易字第23號
公  訴  人  臺灣花蓮地方法院檢察署檢察官
被      告  甲○○
上列被告因過失致死案件，經檢察官提起公訴（99年度偵字第52
7號），本院判決如下：
    主  文
甲○○服用酒類，不能安全駕駛動力交通工具而駕駛，累犯，處
拘役伍拾日，如易科罰金，以新臺幣壹仟元折算壹日；又因過失
致人於死，處有期徒刑陸月，如易科罰金，以新臺幣壹仟元折算
壹日。
    事  實
一、甲○○前於民國97年間因妨害性自主案件，經本院判處有期
    徒刑 6月確定，於98年7月5日縮刑期滿執行完畢，詎仍不知
    悔改，明知服用酒類後，將導致其注意能力及反應能力降低
    ，不能安全駕駛動力交通工具，於98年11月20日上午 8時許
    ，在花蓮縣秀林鄉佳民村某卡拉OK店與乙○○一同飲用酒類
    飲料後，於同日上午 9時許，已達不能安全駕駛動力交通工
    具之程度，其辨識力、注意力及反應力均不如常，竟仍自上
    開處所騎乘乙○○所有，車牌號碼XF7─830號重型機車，搭
    載乙○○，沿同鄉○○村道路，由南往北方向行駛，於同日
    上午 9時25分許，行經同鄉佳民村佳民90號前時，原應注意
    不得酒後駕車，騎乘機車駕駛人及乘客均應佩戴安全帽並應
    注意車前狀況，而依當時天氣晴、日間自然光線、柏油路面
    、路面乾燥、無缺陷、無障礙物、視距良好、速限時速40公
    里，並無不能注意之情形，詎其竟因酒後騎乘機車， 2人均
    未佩戴安全帽，亦疏未注意車前狀況，致所騎乘上開重型機
    車之右前車頭撞擊路旁圍牆，乙○○自上開機車後座彈離並
    於距撞擊點 6.3公尺處墜地，受有頭部外傷併顱內出血等傷
    害。嗣經警據報前往處理，並將乙○○及甲○○分別送醫急
    救，乙○○因顱底骨折、腦幹神經受損及中樞衰竭，於同年
    月21日下午 5時許不治死亡，甲○○經抽血測得其酒精濃度
    換算肇事當時呼氣酒精濃度高達1.68MG/DL，而查知上情。
二、案經臺灣花蓮地方法院檢察署自動檢舉偵查起訴。
    理  由
一、按被告以外之人於審判外之言詞或書面陳述，除法律有規定
    者外，不得作為證據。又被告以外之人於審判外之陳述，經
    當事人於審判程序同意作為證據，法院審酌該言詞陳述或書
    面陳述作成時之情況，認為適當者，亦得為證據。當事人、
    代理人或辯護人於法院調查證據時，知有第159條第1項不得
    為證據之情形，而未於言詞辯論終結前聲明異議者，視為有
    前項之同意，刑事訴訟法第159條第1項及第159條之5分別定
    有明文。查證人金照明、林蘭英於警詢、偵查中之陳述及財
    團法人佛教慈濟綜合醫院藥物濃度檢驗報告、診斷證明書、
    道路交通事故調查報告表（一）、（二）等，雖不合刑事訴
    訟法第159條第1項得為證據之要件，惟公訴人、被告對於上
    開審判外之言詞或書面陳述，均業於本院審理時表示同意引
    為證據，且迄於本案言詞辯論終結前亦未再聲明異議或撤銷
    同意，而本院審酌該等言詞作成之情況，核無違法取證及證
    明力明顯過低之瑕疵，亦認為以之作為證據為適當，故依上
    開規定，證人金照明、林蘭英於警詢、偵查中之陳述及財團
    法人佛教慈濟綜合醫院藥物濃度檢驗報告、診斷證明書、道
    路交通事故調查報告表（一）、（二），均具有證據能力。
二、上開犯罪事實，業據被告甲○○於本院審理時坦承不諱，核
    與證人金照明、林蘭英於警詢、偵查中證述之情節相符，並
    有財團法人佛教慈濟綜合醫院檢驗報告、診斷證明書、道路
    交通事故現場圖、道路交通事故調查報告表（一）、（二）
    、臺灣花蓮地方法院檢察署相驗筆錄、相驗屍體證明書、驗
    斷書各1份、現場及肇事車輛照片32張、死者相驗照片9張在
    卷可稽，被告自白與事實相符，堪信為真實。按駕駛人及附
    載坐人均應戴安全帽；汽車駕駛人飲用酒類或其他類似物後
    其吐氣所含酒精濃度超過每公升0.25毫克或血液中酒精濃度
    超過百分之0.05以上者，不得駕車；駕駛人應注意車前狀況
    ，並隨時採取必要之安全措施，道路交通安全規則第88條第
    1項第5款、第114條第2款、第94條第 3項分別定有明文。被
    告對上開應行注意事項自應甚為熟稔，而案發當時天氣晴、
    日間自然光線、柏油路面、路面乾燥、無缺陷、無障礙物、
    視距良好、速限時速40公里，並無不能注意之情形，被告於
    酒後騎乘機車，自己與附載之被害人均未佩戴安全帽，並疏
    於注意車前狀況，致所騎乘上開重型機車之右前車頭撞擊路
    旁圍牆，因而肇致本件事故，被告自有過失之駕駛行為。又
    被害人乙○○因此受有頭部外傷併顱內出血等傷害，送醫後
    仍因顱底骨折、腦幹神經受損及中樞衰竭不治死亡，被告之
    過失行為與被害人死亡之結果間，有相當因果關係，本件事
    證明確，應依法論科。
三、核被告所為，係犯刑法第276條第1項之過失致人於死罪、同
    法第185條之3之不能安全駕駛交通工具而駕駛罪。被告所犯
    上開 2罪間，犯意各別、行為互殊，應予分論併罰。被告於
    97年間因妨害性自主案件，經本院判處有期徒刑 6月確定，
    於98年7月5日縮刑期滿執行完畢等情，有臺灣高等法院被告
    前案紀錄表1份在卷可稽，其前受有期徒刑執行完畢，於5年
    內故意再犯本件有期徒刑以上之公共危險罪，為累犯，應依
    刑法第 47條第1項規定加重其刑。而被告於本案車禍發生時
    ，駕駛執照因酒後駕車為監理機關吊扣，又係酒醉駕車發生
    車禍致被害人死亡等情，業據被告自承在卷，並有舉發違反
    道路交通管理事件通知單2張（花警交字第P00000000號、第
     P00000000號）及財團法人佛教慈濟綜合醫院藥物濃度檢驗
    報告各 1份在卷可參，是被告無照酒後駕車，因過失而致人
    死亡，過失致死罪部分應依道路交通管理處罰條例第86條第
    1項規定，加重其刑。又刑法第 62條所謂自首，祇以犯人在
    犯罪未發覺之前，向該管公務員申告犯罪事實，而受裁判為
    已足，因之，自首者於自首後，縱又為與自首時不相一致之
    陳述，甚至否認犯罪，仍不能動搖其自首效力，最高法院88
    年度臺上字第 877號判決意旨可資參照。查被告於肇事後，
    於警員方正文前往現場處理時，主動向警員方正文承認其係
    肇事者，有自首情形紀錄表 1份在卷可稽，是被告對於偵查
    機關尚未發覺之罪自首而願接受裁判，已該當於自首之要件
    ，至被告嗣後雖於警詢、偵查中否認其為駕駛，依上開最高
    法院判決意旨，尚無法動搖其自首之效力，仍應依刑法第62
    條前段之規定予以減輕其刑，本件被告酒醉駕車及過失致死
    部分均應依刑法第71條 1項之規定，先加後減之。爰審酌被
    告前科累累，素行不佳，明知飲酒致醉，不能安全駕駛，猶
    騎乘機車上路，顯心存僥倖，並缺乏尊重其他用路人生命、
    財產安全之觀念，且被告血液酒精濃度甚高，酒後肇事造成
    他人死亡，最初否認犯行，飾詞辯解，終於本院審理時，坦
    承所犯，未能與被害人家屬和解等一切情狀，就其所犯上開
     2罪，分別量處如主文所示之刑並均諭知易科罰金之折算標
    準，以示懲儆。檢察官雖就被告具體求刑有期徒刑 1年，惟
    本院認以量處如主文所示之刑為恰當，檢察官之求刑，核屬
    過重，附此敘明。
據上論斷，應依刑事訴訟法第299條第1項前段，刑法第276條第1
項、第185條之3、第47條第1項、第62條、第41條第1項前段、道
路交通管理處罰條例第86條，刑法施行法第1條之1之規定，判決
如主文。
本案經檢察官許建榮到庭執行職務。
中    華    民    國    99    年    3     月    31    日
                  刑事第三庭    法  官  湯國杰
以上正本證明與原本無異。
如不服本判決應於收受送達後10日內向本院提出上訴書狀，並應
敘述具體理由。其未敘述上訴理由者，應於上訴期間屆滿後20日
內向本院補提理由書(均須按他造當事人之人數附繕本)「切勿逕
送上級法院」。告訴人或被害人如對於本判決不服者，應具備理
由請求檢察官上訴，其上訴期間之計算係以檢察官收受判決正本
之日期為準。
中    華    民    國    99    年    3     月    31    日

                                書記官

附錄本判決論罪之法律條文：
中華民國刑法第276條第1項
因過失致人於死者，處2年以下有期徒刑、拘役或2千元以下罰金
。
從事業務之人，因業務上之過失犯前項之罪者，處 5年以下有期
徒刑或拘役，得併科3千元以下罰金。
中華民國刑法第185條之3
服用毒品、麻醉藥品、酒類或其他相類之物，不能安全駕駛動力
交通工具而駕駛者，處1年以下有期徒刑、拘役或科或併科 15萬
元以下罰金。

司法院資訊處製作；財團法人民間司法改革基金會備份。
